臺灣高等法院刑事判決
108年度上訴字第4064號
上  訴  人  臺灣桃園地方檢察署檢察官
被      告  林岳嘩



上列上訴人因被告詐欺案件，不服臺灣桃園地方法院108年度訴
字第302號，中華民國108年7月31日第一審判決（起訴案號：臺
灣桃園地方檢察署108年度調偵字第16號），提起上訴，本院判
決如下：
    主  文
上訴駁回。
    理  由
壹、公訴意旨略以：被告林岳嘩意圖為自己不法之所有，基於以
    網際網路對公眾散布而詐欺取財之犯意，於民國106 年11月
    中旬，以電腦連接網際網路至某虛擬幣挖礦論壇，刊登兜售
    虛擬幣挖礦機（下稱挖礦機）之訊息，告訴人陳明達見此訊
    息即不疑有他而陷於錯誤，遂以臉書及通訊軟體LINE與被告
    聯絡，並在被告位在桃園市○○區○○○路000 號居處（下稱上
    址居處）內交付新臺幣（下同）9 萬元作為預購款，詎嗣後
    被告否認告訴人曾向其購買挖礦機，告訴人始知受騙。
　　因認被告涉犯刑法第339 條之4 第1 項第3 款之以網際網路
    對公眾散布而犯詐欺取財罪嫌等語。
貳、按犯罪事實應依證據認定之，無證據不得認定犯罪事實；無
    證據能力、未經合法調查之證據，不得作為判斷之依據；不
    能證明被告犯罪或其行為不罰者，應諭知無罪之判決，刑事
    訴訟法第154 條第2 項、第155 條第2 項、第301 條第1 項
    分別定有明文。次按認定不利於被告之事實，須依積極證據
    ，苟積極證據不足為不利於被告事實之認定時，即應為有利
    被告之認定，更不必有何有利之證據。又事實之認定，應憑
    證據，如未能發現相當證據，或證據不足以證明，自不能以
    推測或擬制之方法，為裁判基礎；認定犯罪事實，所憑之證
    據，雖不以直接證據為限，間接證據亦包括在內，然無論直
    接或間接證據，其為訴訟上之證明，須於通常一般之人均不
    致於有所懷疑，而得確信其為真實之程度者，始得據之為有
    罪之認定，倘其證明尚未達到此一程度，而有合理性懷疑之
    存在時，即無從為有罪之認定（最高法院30年上字第816 號
    、40年台上字第86號、76年台上字第4986號判例意旨可資參
    照）。況刑事訴訟法第161 條第1 項亦明定：檢察官就被告
    犯罪事實，應負舉證責任，並指出證明之方法。是檢察官對
    於起訴之犯罪事實，應負提出證據及說服之實質舉證責任，
    倘其所提出之證據，不足為被告有罪之積極證明，或其指出
    證明之方法，無從說服法院以形成被告有罪之心證，基於無
    罪推定之原則，自應為被告無罪判決之諭知（最高法院92年
    台上字第128 號判例亦同此意旨）。
參、公訴人認被告涉有前揭以網際網路對公眾散布而詐欺取財罪
    嫌，無非係以被告於警詢及偵查中之供述；證人即告訴人陳
    明達於警詢及偵查中之指述；通訊軟體LINE、臉書（FACEBO
    OK）Messenger 對話紀錄翻拍照片、告訴人之代收票據紀錄
    表等件為其論據。
肆、訊據被告固坦認因告訴人欲購買挖礦機，曾私下以臉書、LI
    NE與伊聯絡，而告訴人於106年11月中旬，有至伊上址居處
    看挖礦機電腦設備及操作方式等事實，惟堅決否認有何以網
    際網路對公眾散布而詐欺取財之犯行，辯稱：伊並沒有在挖
    礦論壇，刊登兜售挖礦機之訊息，而伊的貼文都是技術性的
    交流，關於挖礦機要如何組裝及如何提升效能、維護，告訴
    人至伊上址居處過程中，沒有談到配備及金額，伊也沒有收
    到告訴人給付的9萬元，所以伊沒有開立規格單給告訴人等
    語。
伍、關於證據能力之說明：刑事訴訟法第308 條規定：「判決書
    應分別記載其裁判之主文與理由；有罪之判決並應記載犯罪
    事實，且得與理由合併記載。」，同法第310 條第1 款規定
    ：「有罪之判決書，應於理由內分別情形記載左列事項：一
    、認定犯罪事實所憑之證據及其認定之理由。」，及同法第
    154 條第2 項規定：「犯罪事實應依證據認定之，無證據不
    得認定犯罪事實。」揆諸上開規定，刑事判決書應記載主文
    與理由，於有罪判決書方須記載犯罪事實，並於理由內記載
    認定犯罪事實所憑之證據及其認定之理由。所謂認定犯罪事
    實所憑之「證據」，即為該法第154 條第2 項規定之「應依
    證據認定之」之「證據」。職故，有罪判決書理由內所記載
    認定事實所憑之證據，即為經嚴格證明之證據，另外涉及僅
    須自由證明事項，即不限定有無證據能力之證據，及彈劾證
    人信用性可不具證據能力之彈劾證據。在無罪判決書內，因
    檢察官起訴之事實，法院審理結果，認為被告之犯罪不能證
    明，而為無罪之諭知，則被告並無檢察官所起訴之犯罪事實
    存在，既無刑事訴訟法第154 條第2 項所規定「應依證據認
    定之」事實存在。因此，判決書僅須記載主文及理由，而理
    由內記載事項，為法院形成主文所由生之心證，其論斷僅要
    求與卷內所存在之證據資料相符，或其論斷與論理法則無違
    ，通常均以卷內證據資料彈劾其他證據之不具信用性，無法
    證明檢察官起訴之事實存在，所使用之證據並不以具有證據
    能力之證據為限，是以本件被告既經本院認定應受無罪之諭
    知，本判決即不再論述所援引有關證據之證據能力，合先敘
    明。
陸、經查：
一、前揭告訴人以臉書及通訊軟體LINE與被告聯絡，並有前往被
    告上址居處等情，業據被告於本院審理時供承在卷（見本院
    卷第105頁），並核與證人即告訴人陳明達於警詢、偵查及
    原審審理時所證述情節一致（見偵字卷第4至5 頁、第32頁
    反面；原審卷第229至241 頁），復有LINE、臉書（FACEBOO
    K）通訊軟體Messenger 對話紀錄翻拍照片等件在卷可考（
    見偵字卷11至12頁、第40至43頁），是此部分事實，堪以認
    定。
二、證人陳明達固於警詢及偵查中指述被告於106 年11月中旬，
    在網路上虛擬幣挖礦論壇，刊登兜售挖礦機之訊息，告訴人
    見此訊息，遂以臉書及通訊軟體LINE與被告聯絡，並在被告
    上址居處內交付9 萬元作為預購款，詎嗣後被告未依約交貨
    等節（見偵字卷第4至5頁、第32頁），惟以：
（一）證人陳明達於原審審理時具結證稱：伊於106年11月18日
      左右，在網路上挖礦論壇群組上認識被告，伊以LINE私訊
      被告會組裝哪一種挖礦機，伊等是在聊天室裡面談論他有
      販售挖礦機，他沒有公開貼文，該論壇沒有辦法由使用者
      上去貼文等語（見原審卷第229 頁、第238 頁），而與被
      告於原審審理時所供承：當時伊是在臉書臺灣礦池專頁發
      表技術文，有人私訊問伊，伊才會回覆，當時告訴人是在
      臉書私訊問伊LINE帳號，伊等才聯繫上，伊不是刊登販售
      挖礦機的訊息，而是他問伊有無幫忙代售等語（見原審卷
      第246 頁），核無未合，是認被告並無如公訴意旨所指以
      電腦連接網際網路至某虛擬幣挖礦論壇，刊登兜售挖礦機
      訊息之行為。
（二）關於告訴人有給付9萬元予被告之事實，迭據證人陳明達
      於警詢、偵查及原審審理時先後為下列證述：
（１）於警詢時證稱：當時伊和被告聯絡要跟他買1 台挖礦機，
      伊等是用臉書、LINE聯絡，伊於106 年12月24日就帶著現
      金9 萬元至被告上址居處，約定好以10萬元要買他的挖礦
      機1 台，伊當場先支付9 萬元現金給他，口頭約定等107 
      年1 月中旬伊拿到機器後再付1 萬元尾款，但後來被告沒
      有給伊挖礦機，一直說買來的機器有問題要送原廠維修，
      到了107 年2 月，伊一直聯繫他，他都不回應也不回電等
      語（見偵字卷第4頁）。
（２）於偵查中證稱：當時伊要買被告的挖礦機，他跟伊說可以
      賣伊且可以幫伊裝好，所以伊於106 年12月24日帶9 萬元
      至被告上址居處交易，伊等當時口頭約定10萬元買1 台挖
      礦機，伊先付9 萬元訂金，沒有簽立任何買賣書面契約，
      但伊後來聯絡他是否可將挖礦機交付，他一直推拖，到了
      107 年2 月再聯絡他，他就沒有回伊的訊息，也不回電給
      伊等語（見偵字卷第32頁）。
（３）於原審審理時證稱：當時被告說他有在組裝販售挖礦機，
      伊就聯絡他，後來伊等在LINE聊天，他說要幫伊組裝，談
      到最後是10萬元1 台，他要求全部金額先支付給他，伊說
      伊手上最多只能先拿9 萬元給他，他就先拿9 萬元現金幫
      伊組裝，約定大概1個月左右，就是在107 年初他就應該
      給伊挖礦機，但1 、2個月後，他開始推託說機台有問題
      送去華碩維修，後來伊再聯絡他的時候，他連電話都不接
      等語（見原審卷第229 、232 、233 、235 、241 頁）。
（４）觀諸前揭證人陳明達於警詢、偵查及原審審理時所證述如
      何給付被告9萬元之經過情節，互核尚無未合，而倘非其
      親身經歷，實已難為如此詳盡一致之證述，並有前揭LINE
      、臉書對話紀錄及告訴人之代收票據紀錄表在卷足憑（見
      偵字卷第11至12頁、第40至44頁），是認證人陳明達上開
      所證應屬非虛。
（５）復佐以被告與告訴人間前揭臉書、LINE對話內容，其中有
      ：「被告：達達，原廠他現在進度修好2 彰（按應係「張
      」字之誤，下同）顯卡，還有2 彰顯卡跟主機板還沒修好
      」、「告訴人：還是要有一些時間嗎？那就再等等了」、
      「被告：圓場（按應係「原廠」之誤）主機板還沒好顯卡
      還有一張還沒用好，我早上就有先問他們，我會追中（按
      應係「蹤」字之誤），因為華碩維修進度粉慢……它們都會
      拖」、「告訴人：喔喔好，那我再等你，只是問問狀況，
      謝謝……那再麻煩你了」、「告訴人：林大，請問這周，有
      消息了嗎？」、「（被告傳送多張機台、室內照片後）被
      告：這幾天在幫你趕」、「告訴人：林大，請問這周能拿
      到礦機嗎？如果這周拿不到，我可以把礦機出讓嗎？因為
      近年底需要用點錢了」、「被告：恩恩，我這幾天幫你轉
      售出去，剛好有人要，我幫你轉售出去」、「告訴人：好
      的，麻煩你了，這餘下的9 萬，是大概甚麼時候可以轉回
      給我？還是我跑一趟跟你拿？」、「被告：現在這個客人
      ，他下禮拜會重（按應係「從」字之誤）香港過來、他會
      帶現金來」、「告訴人：喔好，那我等你賣掉了，我去跟
      你收錢？」、「被告：恩恩」，可見告訴人多次詢問被告
      有關挖礦機之狀況，被告亦表示因原廠維修進度之故，無
      法立即交付挖礦機，嗣後並傳送機器組裝照片數張，同意
      告訴人將其訂購之挖礦機轉售之請求，甚至提及有香港買
      家欲購買，對於告訴人要求轉售後拿回9 萬元等詞並未否
      認，益徵證人陳明達前揭證述於上開時、地，有給付9萬
      元予被告一情符實可採。
（三）被告雖於原審審理時辯稱：伊當時把陳明達的LINE帳號當
      作是另外一個人，所以回錯了內容云云（見原審卷第247 
      、248 頁），然其於偵查中係辯稱：陳明達的LINE帳號是
      哪一個伊不清楚，他也沒有講說他是陳明達，還有別的人
      暱稱也叫「陳達達」，也要用9 萬元跟伊買挖礦機等語（
      見偵字卷第26頁反面），而其於原審審理時改辯稱：當時
      伊同時有4 個客戶，有一個台北臨時要退換機，配備一樣
      是9 萬元，伊以為陳明達就是那位台北客戶「陳冠義」，
      陳明達去伊那邊1 次，另外的「陳冠義」去伊那邊15次才
      跟伊確認，後來「陳冠義」的舊挖礦機伊幫他轉賣給台大
      研究生13萬元，伊賣好後就聯絡「陳冠義」說伊已經幫他
      轉賣了，可以過來拿錢，隔不到15分鐘，陳明達就傳訊息
      給伊，伊以為他就是「陳冠義」，所以伊才這樣回覆他等
      語（見原審卷第247 頁），足見被告前後所辯情節顯有歧
      異，已難遽採。況被告既自承已協助「陳冠義」轉售挖礦
      機成功，並請「陳冠義」前來取款，則衡情尚無由
　　　在告訴人於LINE訊息中表示欲轉售挖礦機並詢問何時可取
      回款項時，覆以「現在這個客人，他下禮拜會從香港過來
      、他會帶現金來」等語，甚至同意告訴人所表示「喔好，
      那我等你賣掉了，我去跟你收錢？」之請求。被告固於原
      審提出其與客戶間之對話紀錄以佐其所辯上情（見原審卷
      第129至223 頁），惟觀諸該等對話紀錄，無從證明被告
      有將告訴人誤為「陳冠義」之相關對話內容，且該等對話
      紀錄係透過臉書Messenger 通訊軟體傳送，與前述被告與
      告訴人談及挖礦機轉售事宜，係以LINE通訊軟體對話方式
      顯然不同，被告應不致於在不同通訊軟體界面模式下，將
      告訴人誤認為他人。至被告於本院審理時提出被告郵局存
      摺影本、手寫規格單，及LINE對話內容等件（見本院卷第
      83至85頁、第109至135頁），以證明被告若與告訴人交易
      買賣挖礦機定會手寫規格單，及告訴人應有匯款證明等節
      ，惟被告所提前揭交易資料僅能證明被告與他人間之交易
      過程及往來情形，核與本案之待證事項並無必然之關聯性
      ，自無足據以即為被告有利之認定。基此，被告上開所辯
      沒有收到告訴人給付的9萬元云云，並無足取。
（四）而據前述，被告與告訴人間有組裝買賣挖礦機之意思表示
      合致，及被告有收受告訴人所給付之9 萬元等節，固堪認
      定，然查：
（１）證人陳明達於原審審理時係具結證稱：伊大約在106年11、
      12月左右，開始去網路上的挖礦機交易論壇，被告在虛擬
      幣挖礦論壇聊天室上面說他有能力可以幫忙組裝礦機和販
      售礦機，當時伊在上面有詢問看誰會這部分相關的知識，
      因為伊對這個有興趣，想要組礦機。伊和被告大概聊了有
      好幾天左右，可能有一個禮拜，都在公開的聊天版，伊等
      大概都會互相交流說他有做什麼的礦機，被告說他專門在
      挖門羅幣，而不是比特幣，幣值之間是可以互相交易交換
      的，當時伊請被告幫伊裝的機子是專門挖給門羅幣用的，
      而不是專門挖給比特幣用的。伊在上面跟被告大概聊了10
      幾天後，被告才給伊他的聯絡方式，伊就聯絡被告，被告
      就把他的聯絡紀錄給伊，伊就加入被告的LINE。伊在106
      年之前伊大概都有稍微看一下虛擬貨幣，但伊不確定應該
      要如何去組裝，也不知道有何技巧面的問題，所以伊當時
      並沒有直接去買來裝。伊在106年下旬，因為被告說他可
      以幫忙組裝，且他人在桃園，伊想說地點不遠，伊從新竹
      過來大概1 個多小時的路程，伊覺得一、二次過來還可以
      ，所以伊才想要跟被告買挖礦機，其他伊有認識的，但都
      比較遠，有在台中、台南、高雄，當時被告是伊知道距離
      比較近的人，伊才會找到被告這邊來等語（見原審卷第23
      0至232頁），可見本件係因告訴人對虛擬貨幣有興趣，想
      要組挖礦機，而經於虛擬幣挖礦論壇聊天室與被告
　　　互相交流後，向被告取得聯絡方式，復自行評估交易方便
      性後始決定與被告進行交易，而未見有被告有為任何之行
      為，致影響告訴人所為購買與否決定之情，是已難逕認被
      告於本案締約過程中有對告訴人為任何積極施以詐術之行
      為或告訴人有何陷於錯誤之情形。況據前述，被告與告訴
      人約定出售挖礦機後，確有持續與告訴人保持聯絡達約2 
      個月，並提出機器組裝照片、表示協助告訴人請求機器轉
      售相關事宜，則被告於與告訴人締約之際是否全無履約之
      意，而具有為自己不法所有之意圖，亦非無疑。
（２）況證人陳明達於原審審理時具結證稱：當時LINE群組裡面
      有人跟伊說被告在礦機界的名聲上有問題，也有人跟他買
      了10幾萬挖礦機，結果交付的機子配件、零件不符合當時
      需求，也有人提到花了3,000 元向被告買調整軟體等語（
      見原審卷第232頁），再參以被告提供與其他客戶間之Mes
      senger 對話紀錄（見原審卷第129至223頁、第237 頁）
      、證人陳明達提出之LINE對話紀錄擷圖（見原審卷第253
      至263 頁），可知被告並非無經營挖礦機銷售業務之情。
      且觀諸被告之臉書、LINE暱稱均使用自己更名前之「林育
      和」一情，有個人戶籍資料（完整姓名）查詢結果、上開
      臉書及LINE對話紀錄擷圖照片在卷可考（見偵字 卷第11
      至12 頁；原審卷第61頁），而證人陳明達亦於原審審理
      時具結證稱：伊第1 次去被告居處，他有一台比較小的挖
      礦機，第2 次去的時候有報警，請警察到他居處找他，當
      時伊是直接到他的工廠樓下，並打電話給他，伊聽到電話
      有響，表示被告人住在裡面，所以伊就找大園派出所警員
      幫伊把他找出來等語（見原審卷第235 、236 頁）
　　　，足見被告與告訴人交易過程，被告係使用其曾經之真實
      姓名作為暱稱、留下常用之聯絡電話，並與告訴人相約其
      居處進行交易，則衡與一般買賣交易情形難認有間。
（３）再者，證人陳明達於原審審理時復證稱：伊第一次去被告
      家裡時，伊有進到他房間裡面，他有一台比較小一點的挖
      礦機在他電腦那邊，是專門挖門羅幣的，被告是以專門挖
      門羅幣為主，他也有跑給伊看，確實有在運作，伊才會認
      為他確實是會組裝挖礦機，伊才把錢給他。他在LINE上面
      有給伊1 張收據表，也有他幫伊組好的規格配備表單，可
      能他不是一開始要騙伊9 萬元，而是因為被告知道伊後來
      換手機，LINE紀錄不見了，有想要說既然沒有證據在伊的
      手上，他就可以把伊的錢賴掉，因為沒有那張收據及任何
      證據可以提出來，伊後來在通訊軟體上跟被告追伊的挖礦
      機或是維修進度，他都不回伊，這不合理等語（見原審卷
      第236至241 頁），堪認被告當時確有進行挖礦機相關操
      作，復經告訴人當場確認其組裝能力後始交付9 萬元，益
      徵被告於締約過程無對告訴人有何施用詐術之情。況告訴
      人係認因其更換手機而未保存與被告間之相關LINE對話紀
      錄，使被告有可乘之機而借以否認出售挖礦機，始覺有異
      而感覺受騙，要無足執以推論被告於案發過程中有對告訴
      人施以任何詐術或被告主觀上具有不法所有之意圖，而遽
      為不利被告之認定。
（五）稽此，本案並未見被告有對告訴人施以任何詐術之情，亦
      無從認定被告具有為自己不法所有之意圖，自不得僅以證
      人陳明達於警詢及偵查中之指述，即遽認被告有公訴意旨
      所指之以網際網路對公眾散布而詐欺取財犯行。
三、公訴意旨固據通訊軟體LINE、臉書（FACEBOOK）Messenger 
    對話紀錄翻拍照片、告訴人之代收票據紀錄表等件（見偵字
    卷11至12頁、第40至44頁），以證明告訴人向被告購買挖礦
    機，且告訴人已給付9萬元予被告，及告訴人於106年11月18
    日至同月20日，提領6萬5,000元等事實，惟據前述，尚無足
    執以證明被告行為時具有詐欺之故意或有何對告訴人施以詐
    術之情，是不得以上開對話紀錄翻拍照片、代收票據紀錄表
　　等件，逕為被告有上開公訴人所指以網際網路對公眾散布而
    詐欺取財犯行之不利認定。
四、公訴人雖依據本案被告於警詢及偵查中之供述，以證明被告
    承認告訴人曾至其上址居處，惟否認告訴人曾以9萬元向其
    購買挖礦機之事實，然被告自始未供承有以網際網路對公眾
    散布而詐欺取財之行為，是當無從憑以被告於警詢及偵查中
    之供述及前揭公訴意旨所指之待證事項，作為認定被告有上
    開公訴人所指之以網際網路對公眾散布而詐欺取財犯行之證
    據。
五、綜上所述，檢察官所舉事證，尚無從說服本院形成被告涉犯
　　以網際網路對公眾散布而詐欺取財犯行之心證，復無其他積
    極事證足以證明被告有檢察官所指之犯行，揆諸前開法條規
    定及判例意旨，自應為被告無罪之諭知。
柒、駁回上訴之理由：
一、原審以刑事訴訟上證明之資料，無論其為直接證據或間接證
    據，均須達於通常一般之人均不致於有所懷疑，而得確信其
    為真實之程度，始得據為有罪之認定。本案此部分檢察官所
    舉事證之證明力未達此程度，而有合理性懷疑之存在，尚不
    足以認定被告有上開詐欺犯行，是原審無從形成有罪之確信
    ，根據「罪證有疑，利於被告」之證據法則，即不得遽為不
    利被告之認定，依法自應為被告無罪之諭知，已詳敘其取捨
    證據及得心證之理由；對於檢察官所舉證據，何以不足資為
    被告犯罪之認定，亦在理由內詳加指駁及說明，俱有卷存證
    據資料可資覆按，經核洵無違誤。
二、檢察官上訴意旨略以：
（一）依告訴人於原審審理中之證述可知，被告於收到告訴人所
      給付之價金後，並非主動與告訴人保持連絡，是經由告訴
      人不斷要求給付，而被告不斷推拖，實難僅因被告仍被動
      與告訴人保持連絡，即認被告自始有履約之意思。且被告
      即使提供與其他客戶間之Messenger對話紀錄，然而所謂
      「其他客戶」是否真與被告有所交易，抑或依告訴人所述
      ，該「客戶」實為其他受詐騙之被害人，則原審以此認定
      被告有交易之真意，實與經驗法則有違。
（二）本件被告所施行之詐術，為佯稱自己有販賣虛擬幣挖礦機
      之意思，其於相關論壇所發表之言論，邀請告訴人至家中
      參觀，甚而提供挖礦機之照片之行為，均為取信被告所為
      詐術之一部，而告訴人也確實因而陷於錯誤，進而交付財
      物。且依本案之情況，被告係以個人為詐騙單位，而非以
      組織之方式為之，如若其不提供真實之姓名、地址或是帳
      戶，如何得以向被害人收取款項？況即使提供上開資料，
      被害人大多情況也是自認倒楣，即使被害人提告，尚可以
      「我有提供真實姓名、地址」主張沒有詐騙之意思，或辯
      稱此為民事上之債務不履行，與刑事無關，而輕易脫身，
      實則，被告是否以真實姓名為之，實與其行為是否成立犯
      罪無關。而被告之詐欺行為，是否同時為民法上之債務不
      履行，亦為其行為是否成立犯罪無關。原審判決未慮及此
      ，就上開不利於被告之證據資料，如何不足以佐證起訴書
      所載之犯行，未予具體審究，復未綜合評判演繹所得之事
      實，以作為認定犯罪事實之基礎，亦有違經驗法則與論理
      法則，自難謂無判決理由欠備之違誤。
（三）綜上所述，原判決認事用法尚嫌未洽，爰依法提起上訴，
      請將原判決撤銷，更為適當合法之判決等語。
三、惟以：
（一）按證據之取捨與證據之證明力如何，均屬事實審法院得自
      由裁量、判斷之職權，茍其此項裁量、判斷，並不悖乎通
      常一般人日常生活經驗之定則或論理法則，又於判決內論
      敘其何以作此判斷之心證理由者，即不得任意指摘其為違
      法。茲原判決已詳敘就卷內證據調查之結果，而為綜合判
      斷、取捨，認檢察官所提前揭各項證據不足採為證明被告
      有其所指之以網際網路對公眾散布而詐欺取財犯行，其得
      心證的理由已說明甚詳，且所為論斷從形式上觀察，亦難
      認有違背經驗法則、論理法則，或有其他違背法令之情形
      ，自不容任意指為違法。
（二）況按刑法第339 條第1 項詐欺罪之成立，須行為人主觀上
      出自為自己或第三人不法所有之意圖，及客觀上施用詐術
      使人將本人或第三人之物交付為其構成要件。而所謂以詐
      術使人交付財物，必須被詐欺人因其詐術而陷於錯誤，若
      其所用方法，不能認為詐術，亦不致使人陷於錯誤即與該
      罪之要件有間。又依積極證據足可證明行為人主觀上確有
      不法所有之意圖時，固得論以刑法第339 條之詐欺罪相繩
      ，惟行為人施詐時之意圖尚有存疑，且依調查證據之結果
      ，復不足以認定行為人自始具有上述主觀犯罪構成要件，
      即不得遽以該罪論擬。至於民事債務當事人間未依債務本
      旨履行給付之情形，若非出於自始無意給付之詐欺行徑時
      ，自不該當刑法第339 第1 項詐欺罪之構成要件。而刑事
      被告依法不負自證無罪之義務，故別無積極證據之情形下
      ，自難以被告單純債務不履行狀態，推定被告自始即有不
      法所有之意圖而施行詐術。再以刑法上詐欺罪之立法意旨
      ，係以禁止於經濟行為中使用不當之方法得利為規範目的
      ，然經濟行為亦因其行為本質及類型，而於交易領域中有
      其特有之行為特性，法律原則上固應保障交易主觀上之秩
      序，惟於具體案例中，亦應顧及行為人於交易之初交易雙
      方為交易行為時，是否有具體情事，足認其違背正當之經
      濟秩序，而應予以制裁，否則，經濟行為本身原寓有不同
      程度之不確定性或交易風險，交易雙方本應自行估量其主
      、客觀情事及搜集相關資訊，以作為其判斷之參考。以借
      貸或民間金錢借貸互助會為例，交易之當事人本應自行考
      量對方之資格、能力、信用，及交易內容之投資報酬率、
      資金風險等等因素，除具上開違反詐欺罪之具體情事外，
      非謂當事人之一方有無法依約履行之情形，即應成立詐欺
      罪，否則刑事詐欺責任與民事債務不履行責任將失其分際
      。而本案告訴人係本於其自身經驗及需求自行估量後，始
      決定以10萬元之價格購買挖礦機，並先給付9萬元，則縱
      事後被告未如期交付挖礦機，而告訴人感覺受騙，然被告
      既未有何對告訴人施以詐術之積極行為，且無從認定被告
      具有為自己不法所有之意圖，是無足遽認被告所為即與以
      網際網路對公眾散布而詐欺取財罪之構成要件相合等節，
      業經本院依據卷內相關事證認定詳如前述，原審同此認定
      ，亦詳述所依憑事證及理由。而上訴意旨復以前揭情節，
      置原判決所為明白論斷於不顧，仍持已為原判決指駁之陳
      詞再事爭執，並作為推論被告有以網際網路對公眾散布而
      詐欺取財之相關事證，要難認可採，亦不得逕執為不利被
      告之認定。
四、從而，本件檢察官提起上訴，仍執前開情詞為爭執，並對於
    原審取捨證據及判斷其證明力職權之適法行使，仍持己見為
    不同之評價，而指摘原判決不當，並未進一步提出積極證據
    以實其說，自難認有理由，應予以駁回。
據上論斷，應依刑事訴訟法第368條，判決如主文。
本案經檢察官趙燕利、蕭百麟提起公訴，檢察官鄭皓文提起上訴
，檢察官楊淑芬到庭執行職務。
中　　華　　民　　國　　109 　年　　3 　　月　　17　　日
                  刑事第十九庭審判長法  官  曾淑華
                                    法  官  陳文貴
                                    法  官  王美玲
以上正本證明與原本無異。
被告不得上訴。
檢察官如不服本判決，應於收受送達後20日向本院提出上訴書狀
，惟須受刑事妥速審判法第9條限制。其未敘述上訴之理由者，
並得於提起上訴後20日內向本院補提理由書(均須按他造當事人
之人數附繕本)「切勿逕送上級法院」。
刑事妥速審判法第9條：
除前條情形外，第二審法院維持第一審所為無罪判決，提起上訴
之理由，以下列事項為限：
一、判決所適用之法令牴觸憲法。
二、判決違背司法院解釋。
三、判決違背判例。
刑事訴訟法第 377 條至第 379 條、第 393 條第 1 款之規定，
於前項案件之審理，不適用之。
                                    書記官  李逸翔
中　　華　　民　　國　　109 　年　　3 　　月　　17　　日